臺灣高等法院刑事判決　　　　　　　　94年度交上易字第12號
上　訴　人
即　被　告　丙○○
選任辯護人　林吉雄律師
上列上訴人因過失致死等案件，不服臺灣板橋地方法院93年度交
易字第26號，中華民國93年10月15日第一審判決（起訴案號：臺
灣板橋地方法院檢察署92年度偵字第8875號），提起上訴，本院
判決如下：
    主  文
原判決關於過失致死罪部分暨定執行刑部分撤銷。
丙○○因過失致人於死，處有期徒刑陸月，如易科罰金，以百
元折算壹日。
其餘上訴駁回。
過失致死罪所處之刑，與上訴駁回部分所處有期徒刑肆月，如易
科罰金，以百元折算壹日，應執行有期徒刑玖月，如易科罰金
，以百元折算壹日。
    事  實
一、丙○○明知駕駛動力交通工具前不得飲用酒類，於民國92年
    4 月27日晚間10時40分許，參加喜宴飲用酒類後，已不勝酒
    力而不能安全駕駛動力交通工具，在臺北縣三重市○○路○
    段406 號之1前，竟執意駕駛其所有車牌號碼AY-5073號自小
    客車，欲將原停放於人行道上之前揭自小客車，倒車後駛往
    喜宴場所。其復明知除酒後不得駕車之外，駕車起步前亦應
    注意前後左右有無障礙或車輛行人，並應讓行進中之車輛行
    人優先通行之交通安全規定，而依當時天候晴，現場為有照
    明設施之市區乾燥柏油、無缺陷、直線路面，無障礙物，視
    距良好等情形，並無不能注意之情事，竟貿然倒車駛入北向
    之臺北縣三重市○○路○段外側車道。適有由卓福南騎乘之
    車牌號碼GAE-121 號重型機車，後座搭載其配偶甲○○，沿
    重新路五段往北方向駛來，見狀後雖緊急偏向左方閃躲，惟
    仍遭倒車中之丙○○前揭自小客車撞擊，復適有黃閔裕（另
    經為不起訴處分）駕駛車牌號碼3V- 7960號自小客車，右前
    乘客座並搭載其女友林玉雀，由同方向沿重新路五段內側車
    道駛來。卓福南因遭丙○○之自小客車撞擊而彈起，從黃閔
    裕自小客車右前輪上方車殼翻滾觸擊該自小客車之前擋風玻
    璃右側及上頂，再翻落地面；至甲○○及其乘坐之重型機車
    則遭丙○○之自小客車撞擊後，復而與行進中之黃閔裕自小
    客車右後輪上方車殼發生撞擊而倒地。黃閔裕之自小客車則
    於此事故中，緊急煞車並向右迴轉，使得車頭轉向原行進方
    向之右後方。至丙○○持續倒退中之自小客車則復擦撞到黃
    閔裕自小客車後方由王宗瑞駕駛之車牌號碼九Ｋ─六二五九
    號自小客車左前大燈底下之保險桿，直至撞擊北向重新路五
    段道路中間安全島水泥護欄始猝然停滯。丙○○於倒車後，
    察覺車後發生撞擊後，仍承前揭酒後駕車犯意，又踩踏自小
    客車油門往原來之人行道上前進，直至又撞擊北向重新路五
    段路旁之變壓電箱方停止。致卓福南雖經送衛生署臺北醫院
    ，惟仍因受有全身多處外傷（含右額部、頦部挫傷、頦部裂
    傷、右肩胛挫傷等傷害）、肋骨骨折併血胸、氣胸致死；甲
    ○○則受有右下腿脛骨、腓骨骨折、門齒創傷性鬆動、右膝
    不穩定等傷害。經警前往處理，查驗丙○○呼氣酒精濃度高
    達0.79mg/L。
二、案經臺灣板橋地方法院檢察署檢察官相驗及卓福南之兄乙○
    ○、甲○○訴由臺北縣政府警察局三重分局報告臺灣板橋地
    方法院檢察署檢察官偵查起訴。
    理  由
一、右揭事實，業據上訴人即被告丙○○於原審及本院審理時坦
    承不諱，與告訴人甲○○於警詢及偵查時指訴之情節、證人
    黃閔裕、王宗瑞於警詢、偵查中、證人林玉雀於警詢中證述
    之情節互核大致相符，且有道路交通事故調查報告表一份（
    附有被告酒精測試值紀錄紙、汽車駕駛人酒後生理協調平衡
    檢測紀錄卡、測試觀察紀錄表）、現場及車損照片三十六幀
    、臺灣板橋地方法院檢察署檢察官事故現場暨車損情況勘驗
    筆錄（92年4 月30日）及所附照片十九張附卷可稽。又告訴
    人甲○○因被告前揭犯行受有右下腿脛骨、腓骨骨折、門齒
    創傷性鬆動、右膝不穩定等傷害，有臺北縣立三重醫院診斷
    證明書、長庚醫院之診斷證明書各一紙在卷可稽；被害人卓
    福南因本件車禍死亡之事實，復有臺灣板橋地方法院檢察署
    驗斷書、同署相驗屍體證明書、相驗勘驗筆錄、相驗照片十
    四張可佐。按汽車駕駛人飲用酒類後，其吐氣所含酒精濃度
    超過每公升0.25毫克以上者，不得駕車；又汽車行車起步前
    ，應注意前後左右有無障礙或車輛行人，並應讓行進中之車
    輛行人優先通行。道路交通安全規則第114條第2款、第89條
    第1項第6款分別定有明文，此為被告應注意之事項。而被告
    於員警到場處理並實施酒精測試時，呼氣酒精濃度高達
    0.79mg/L，且於進行酒後生理協調平衡檢測時對各項檢測均
    不合格，有前揭被告酒精測試值紀錄紙、紀錄卡可稽，足認
    被告確於服用酒類後，已不能安全駕駛動力交通工具。又本
    件車禍發生時，天候晴，現場為有照明設施之市區乾燥柏油
    、無缺陷、直線路面，無障礙物，視距良好等情形，有前開
    道路交通事故調查報告表各項記載足供參考，依當時情形應
    無不能注意之情事。被告竟疏未注意，貿然自人行道上倒車
    至外側車道，致被害人猝不及防，雖緊急偏向左方閃躲，惟
    仍遭撞擊後殞命，被告就本件車禍之發生確有過失甚明。而
    本件經送臺灣省臺北縣區車輛行車事故鑑定委員會鑑定結果
    ，認為被告酒後酒精濃度超過標準駕駛自小客車，倒車時未
    讓車道上行駛之車輛先行為肇事原因，被害人卓福南駕駛普
    通重機車、證人黃閔裕駕駛自小客車與證人王宗瑞駕駛自小
    客車均無肇事因素；再經送臺灣省車輛行車事故覆議鑑定委
    員會鑑定結果，仍維持原鑑定意見，認為被告酒後酒精濃度
    過量駕駛自小客車，倒車時未讓車道上行駛之車輛先行，並
    衍生連環肇事，為肇事原因，有臺灣臺北縣區車輛行車事故
    鑑定委員會92年7 月28日北鑑字第920899號鑑定書、臺灣省
    車輛行車事故覆議鑑定委員會92年10月28日府覆議字第
    9211053 號鑑定書在卷可稽。且被告前開過失行為與告訴人
    受傷、被害人之死亡間復有相當因果關係，亦可認定。綜上
    所述，足認被告前揭自白與事實相符，堪予採信。本件事證
    明確，被告過失犯行已堪認定，自應依法論科。
二、核被告所為，係犯刑法第185條之3酒後駕車罪、同法第276
    條第1項之過失致死罪、同法第284 條第1項前段之過失傷害
    罪。被告於酒後駕車肇事致人受傷、死亡，應依道路交通管
    理處罰條例第86條第1 項之規定，就過失致死罪、過失傷害
    罪部分均加重其刑。被告以一行為觸犯過失致死罪、過失傷
    害罪二罪名，為想像競合犯，應從一重論以過失致死罪。其
    所犯前揭過失致死、酒後駕車二罪，犯意不同，行為互殊，
    應分論併罰。
三、原審就被告觸犯刑法第185條之3部分，審酌被告參加喜宴後
    ，漠視法令限制，於酒後駕駛汽車致引發交通事故，及其他
    犯罪後之態度等一切情狀，就此部分量處有期徒刑四月，並
    諭知易科罰金之折算標準，核其認事用法及量刑均無不合，
    被告上訴指摘此部分原判決量刑過重並無理由，應駁回其上
    訴。
四、原審就被告所犯過失致死罪，論罪科刑，固非無見，惟查，
    本件車禍之發生固肇因於被告倒車不慎而發生，然被害人之
    死亡，尚有其他無過失之車輛因素介入，且被告於肇事後，
    已經賠償被害人家屬新台幣二百四十萬元，已經超過被害人
    家屬所要求四百四十萬元之半數，雖尚未和解，但所餘之金
    額尚有待民事訴訟解決，但足認被告確有和解之誠意，原審
    未詳予審酌上情，量刑被告有期徒刑十月，本院認尚嫌過重
    ，被告就此部分上訴尚有理由，爰由本院就原判決此部分及
    定執行刑部分撤銷改判。爰分別審酌被告酒後駕駛汽車造成
    事故，致告訴人受傷嚴重、被害人因而死亡之結果，導致被
    害人家屬鉅大之心理痛苦，雖尚未與告訴人達成和解，惟被
    告已經賠償二百四十萬元，給付總額已經超過被害人家屬請
    求之二分之一，犯後於法院審理中坦認犯行，犯後態度尚稱
    良好等一切情狀，量處有期徒刑六月，並諭知易科罰金之折
    算標準。並就過失致死罪與上訴駁回之部分定應執行刑。又
    依大法官解釋釋字第366 號解釋，因被告所犯過失致死罪，
    本院判處有期徒刑六月，依法得易科罰金，則上開上訴駁回
    部分所處有期徒刑四月，亦應一併諭知易科罰金之折算標準
    ，於定其應執行刑之部分亦然，併此敘明。
據上論斷，應依刑事訴訟法第368條、第369條第1項前段、第364
條、第299條第1項前段，刑法第276條第1項、第284條第1項前段
、第55條、第51條第5款、第41 條，道路交通管理處罰條例第86
條第1項，罰金罰鍰提高標準條例第1條前段、第2 條，判決如主
文。
本案經檢察官周誠南到庭執行職務。
中　　華　　民　　國　 94 　年　　 6 　　月　　 1 　　日
　　　　　　　　　刑事第七庭審判長法　官　蔡秀雄
 　　　　　　　　　　　           法　官  蘇素娥
　                                法　官  周占春
以上正本證明與原本無異。
不得上訴。
                                  書記官  葉金發
中　　華　　民　　國　　94　　年　　6 　　月　　1 　　日
附錄：本案論罪科刑法條全文
中華民國刑法第185條之3
服用毒品、麻醉藥品、酒類或其他相類之物，不能安全駕駛動力
交通工具而駕駛者，處一年以下有期徒刑、拘役或三萬元以下罰
金。
中華民國刑法第276條第1項
因過失致人於死者，處二年以下有期徒刑、拘役或二千元以下罰
金。
中華民國刑法第284條第1項
因過失傷害人者，處六月以下有期徒刑、拘役或五百元以下罰金
，致重傷者，處一年以下有期徒刑、拘役或五百元以下罰金。
從事業務之人力因業務上之過失傷害人者，處一年以下有期徒刑
、拘役或一千元以下罰金，致重傷者，處三年以下有期徒刑、拘
役或二千元以下罰金。
